【裁判字號】    94,上易,2287
【裁判日期】    950510
【裁判案由】    傷害等
【裁判全文】
臺灣高等法院刑事判決                94年度上易字第2287號
上  訴  人  台灣台北地方法院檢察署檢察官
被      告  乙○○
                    (另案於臺灣基隆監獄執行中)
選任辯護人  陳雅萍律師
上列上訴人因傷害等案件，不服臺灣臺北地方法院94年度易字第
483號，中華民國94年11月1日第一審判決（起訴案號：臺灣臺北
地方法院檢察署94年度偵續字第554 號），提起上訴，本院判決
如下：
    主  文
原判決撤銷。
乙○○傷害人之身體，累犯，處拘役伍拾日。如易科罰金以參佰
元折算壹日。
    事  實
一、乙○○曾犯侵占罪名，經本院判處有期徒刑五月確定，於民
    國九十一年十一月二十五日易科罰金執行完畢，仍不知警愓
    ，其與甲○○、余志宏夫妻二人素有糾紛，甲○○於民國九
    十二年九月二十二日下午一時許，在臺北市中山區○○○路
    ○段九十二號馬偕紀念醫院（以下簡稱馬偕醫院）機車停車
    場旁，正欲騎乘機車離去，乙○○將其攔下，甲○○見狀乃
    欲轉身離開，乙○○隨即基於妨害他人行使權利之故意，以
    身體擋住甲○○，並對甲○○稱「你現在找你老公來」，妨
    害甲○○離去，另基於傷害之犯意，徒手毆打甲○○左臉頰
    二巴掌，並拉扯甲○○之衣服將其推倒，致使甲○○受有左
    耳殼瘀傷及左膝瘀傷之傷害。
二、案經甲○○訴由台灣台北地方法院檢察署檢察官偵查起訴。
    理    由
一、訊據被告乙○○矢口否認上開犯行，辯稱：我沒有打人，也
    沒有擋住去路，我只是請甲○○打電話叫她老公過來，我無
    罪等語。辯護人為被告辯稱：告訴人之指述前後矛盾不一，
    證人黃廉證述案發現場及報警情節與告訴人指述不同，證人
    劉原良、王光毅均未目睹被告毆打、妨害自由之情形；證人
    廖允成之證述，係一般處理案件情況，不能證明本案亦採同
    一之處理程序等語。
二、按告訴人、證人之陳述有部分前後不符，或相互間有所歧異
    時，究竟何者為可採，法院仍得本其自由心證予以斟酌，非
    謂一有不符或矛盾，即應認其全部均為不可採信；尤其關於
    行為動機、手段及結果等之細節方面，告訴人之指陳，難免
    故予誇大，證人之證言，有時亦有予渲染之可能；然其基本
    事實之陳述，若果與真實性無礙時，則仍非不得予以採信，
    最高法院七十四年台上字第一五九九號著有判例。又刑法第
    三百零四條之強暴、脅迫，祗以所用之強脅手段足以妨害他
    人行使權利，或足使他人行無義務之事為已足，並非以被害
    人之自由完全受其壓制為必要，同院二十八年上字第三六五
    ０號亦著有判例。經查：
(一)關於本件發生之時、地：
    告訴人甲○○於警詢、偵查及原審均指證稱遭被告以身體阻
    擋妨礙離去，並遭被告打兩巴掌及推倒在地等語，關於遭被
    告出手傷害之地點及經過，其先於檢察事務官詢問時指稱：
    昨日（九十二年九月二十二日）我陪我父母親至馬偕醫院看
    病，看完病在醫院機車停車格牽車時，被告罵我三字經，以
    行動電話要求我叫我先生出面，並與黃彥文攔阻不讓我離開
    ，並威脅我父親，我父親離開後，我跑到停車場地下室，被
    告與黃彥文二人追過來，被告用三字經罵我並打我二巴掌，
    並推我致我跌倒，後來我請馬偕醫院救護車司機幫忙，他有
    看到他們罵我的情況，司機打電話給保安主任，主任過來問
    發生何事，主任叫我去中山派出所報案，有做備案紀錄等語
    （見九十三年度偵字第五一八七號卷第二九頁正反面），依
    前揭所述，其係於機車停車處遭被告攔阻，嗣其父黃廉離開
    後，始於馬偕醫院地下室停車場遭被告毆打。甲○○嗣於警
    詢時指稱：當日陪同母親至馬偕醫院看病，離去時在醫院旁
    停車場欲騎機車時遭被告攔下，要求我打電話給我先生，並
    以言語恐嚇，將我圍在偏僻處致我心生恐懼，我父親因等不
    到我出現，跑來找我，我害怕他受害，而要他趕快離開時，
    隨即遭被告毆打並拉扯我衣服，致我受傷等語（見同上偵字
    卷第五至六頁），則係指稱係於馬偕醫院之機車停放處遭被
    告傷害。嗣告訴人於原審準備程序時陳稱：當天陪同父母看
    完病後，我就到馬偕醫院汽車停車場旁邊機車停放區去牽我
    的機車，被告即走過來，對我罵三字經，說我害很多人，並
    拿出他的手機說現在叫妳老公來，口氣很差，我不肯打電話
    ，被告與黃彥文即一前一後擋住我，說除非我先生來，否則
    不讓我走，我往前走，被告就用手拉住我的衣服，用右手打
    我的左臉，還推我拉我的衣服，被告打我臉一下或二下，造
    成我的耳朵瘀青，被告推我，我有跌倒，我的左腳膝蓋有瘀
    青，當時旁邊很少人，我就待在那邊不敢動，後來我父親過
    來找我，被告、黃彥文跑過去質問是不是我父親，我否認是
    我父親，被告二人就沒有繼續刁難我父親等語（見原審卷第
    二十頁），而指稱遭被告毆打傷害之後，其父親黃廉始出現
    抵達現場。則關於究竟於何處遭被告傷害，及係於其父黃廉
    抵達之前、後遭毆打，其歷次指訴固有先後不一之瑕疵。惟
    被告於偵查中供稱：當時他正準備從馬偕醫院後面停車場準
    備去騎摩托車走，他看到我就想走，我用身體去擋她等語；
    於原審自白：我有擋住告訴人，但是沒有動手推打告訴人，
    我是跟告訴人保持一定的距離，告訴人走到那裡，我就走到
    她前面等語 (原審卷第六十四頁) ，足證被告確實有於機車
    停車處攔阻告訴人去路甚明。又告訴人甲○○於原審證稱：
    我的機車是停在馬偕醫院後面巷子一樓汽車停車場的入口，
    我去機車停放處時，要移動機車的時候，就聽到前方有二人
    在罵我，---我父親走過來，---我否認他是我父親，他們就
    沒有再繼續為難我父親，我父親就走到旁邊看。----後來他
    們二人一前一後用身體擋住我，被告說再走走看，不要以為
    妳是女人我不敢打等語 (原審卷第五十九頁) ；證人黃廉於
    原審亦證稱：我女兒的機車是停在馬偕醫院停車場入口那裡
    ，看完病後我要牽機車回家，結果等了很久都沒有看到我女
    兒，我就過去查看，結果就看到被告二人圍著我女兒，我走
    到我女兒旁邊，被告二人就圍過來問我是否甲○○的父親，
    我女兒說不是，我就轉頭退了二步，回身就看到被告一人動
    手打我女兒等語 (原審卷第六十一頁反面) 。二人經原審隔
    離訊問，就本件發生之地點及證人黃廉到場之先後，證詞均
    相一致，且告訴人之機車係停放於馬偕醫院地下停車場入口
    處，步入車道即通往地下停車場，告訴人於救護車欲入停地
    下車場，也有衝至救護車攔停之動作，現場原本即由機車停
    放處延伸至地下停車場，既確有其事，自不能僅以告訴人指
    述前後略有出入，即謂其指訴不可採。
(二)關於本件報案之經過：
    告訴人甲○○先於警詢時指稱：「‧‧‧我當時急欲離開求
    救，看見一部救護車要開入馬偕醫院地下室，我以肉身將車
    攔下，跳上救護車，由該車駕駛撥打電話，隨後馬偕醫院即
    派人將我帶至駐衛保全及駐警處，我再跑到對面中山二派出
    所報警，警方隨即帶同我去案發處，而乙○○等二人仍在我
    停放機車處等我，一併帶到派出所說明」等語（見前揭偵字
    卷第六頁），嗣於原審證稱：「‧‧‧後來我在停車場入口
    看到一台救護車要開下停車場，我就走過去把車攔下來，跟
    司機求救‧‧‧後來司機跟我說要幫我打電話，後來有一位
    保全人員過來，之後警察就過來了‧‧‧」云云（見原審卷
    第五九頁反面），似不一致。惟告訴人確有前往派出所報案
    ，有中山分局受理各類案件紀錄表乙紙可參 (偵卷第十九頁
    ) 足認其在原審敘述重點係有向司機求救，司機有打電話給
    組長，與告訴人到中山分局備案係屬二事，並無矛盾。至於
    證人即甲○○之父黃廉雖於警詢及原審證稱：當日看完醫生
    後，因久候甲○○不至而前往馬偕醫院停車場處尋找，即看
    見甲○○遭二人圍住，該二名男子詢問伊是否為甲○○之父
    親，甲○○說不是，伊離開在旁，即見被告出手毆打甲○○
    ，伊就前往派出所報警等語（見偵字卷第十二至十三頁、本
    院卷第六一頁反面），惟關於報案後之在場情形，黃廉證稱
    ：我報警後警察到現場去，我也跟著過去，被告、黃彥文及
    甲○○三人都還在原地，我看警察過去處理，我就去馬路旁
    邊找我太太，找到我太太之後，我就把她帶回之前我女兒被
    打的地方，此時他們三人都還在場，警察也在處理中，大約
    半小時之後，警察就把我女兒及被告二人帶到派出所去，我
    跟我太太就在店家騎樓那裡等等語（見原審卷第六一頁反面
    ）。告訴人於本院審理時供稱：我爸爸有去報案，但是他不
    敢說我是他的女兒，只說有個女孩被押在那裡，有被打，後
    來我又去報案等語 (審理筆錄第八頁) 。從上開證言可知，
    黃廉係到警局通報，並非正式報案，告訴人則係於警察到場
    之後，隨警察到派出所備案，二者時間有先後之分，並無矛
    盾之處。又人的視覺往往有定焦作用，在視野範圍內，只看
    到自己想看的事物，對其餘部分則視而不見。黃廉報案後隨
    同警方回到現場時，關心女兒現況，有看到甲○○仍在場，
    自屬當然。惟甲○○見警察到來，急於向警員投訴，尋求保
    護，其視覺焦點在警察，未必即有看見其父親，原審隔離詢
    問時甲○○證稱：「（妳在被攻擊多久之後，才又看到妳父
    親？）之後我就沒有看到我父親，一直到我從派出所出來之
    後，我才看到我父親在原來的位置等我」等語（見本院卷第
    六十頁反面），不能排除其當時確實沒有看到其父親，不能
    遽指二人供詞出入，不予採信。
(三)告訴人確實受有傷害之情形：
１、甲○○指稱遭被告毆打而受有左耳殼瘀傷及左膝瘀傷等情，
    有告訴人所提出臺北縣立三重醫院九十二年九月二十二日驗
    傷診斷書一紙為憑，並有原審所調取之病歷在卷可稽（見偵
    字卷第三一頁、原審卷第三八至三九頁）。又告訴人稱其當
    時身上未帶身分證，且擔心再度碰上被告，則其返回三重市
    後，再前往三重醫院驗傷，亦與常情無違。
２、本件九十二年九月二十二日事發後，警方到場並將被告及甲
    ○○等帶回派出所處理時，甲○○僅稱欲備案而暫不提出告
    訴，迄前往醫院驗傷後，始於翌（二十三）日持驗傷單前往
    臺灣臺北地方法院檢察署提出告訴等情，有臺北市政府警察
    局中山分局受理各類案件紀錄表及九十二年九月二十三日偵
    訊筆錄可稽（見前揭偵字卷第十九、二九頁）。惟依前揭受
    理各類案件紀錄表以觀，甲○○於備案時僅指稱「遭打傷左
    耳」，與其驗傷診斷書另記載尚有「左膝瘀傷」之傷勢固非
    完全吻合。惟臺北市政府警察局中山分局中山二派出所警員
    廖允成、劉俊強於偵訊時證稱：「（你之報案內容是根據何
    寫的？）我們先登錄後，請他們先去驗傷，再持驗傷單至派
    出所報案，根據報案內容所述，告訴人自述，其受有左耳之
    傷害，就一般情形，若告訴人說她外傷，我們會確認其究有
    否受傷，若報案內容上有記載，就是有」、「（你在報案紀
    錄上寫打傷左耳，是否有確認左耳有受傷？）我們通常都會
    確認左耳有否紅腫受傷才寫上去」等語（見九十三年度偵續
    字第五五四號卷第十九、二五頁），嗣經檢察官提示受理各
    類案件紀錄表詢以當時處理情形，二人均答稱：「（當時你
    有否看到她左耳有否受傷？）不太記得了」、「（提示卷附
    之報案單你有否印象？）太久了，字是我寫的，我不太記得
    了」等情（見前開偵續字卷第十九、二五頁）。足認上開二
    位證人僅因時間相隔，而不記得是否有看到告訴人左耳受傷
    ，但依其等受理案件經驗，通常均係依報案人之指陳，加以
    確認後方為記載。此一職業習慣，係以確保記載之真實，本
    件自無例外之理。甲○○竟於原審證稱：「（在警局備案紀
    錄上面記載只有提到左耳瘀傷，沒有記載左膝瘀傷？）因為
    我當時並不知道受傷，我耳朵受傷也是警察告訴我說我耳朵
    瘀青，我才知道的」、「（‧‧‧警察為何會檢查妳的耳朵
    ？）因為我當時坐在那裡，把頭髮撥到後面，警察就跟我說
    ：妳的耳朵有瘀青，我是這樣才知道自己受傷」云云（見原
    審卷第六十頁反面、第六一頁）。亦可佐證警員確有檢查告
    訴人耳朵之情形。而膝蓋瘀傷，若屬輕微，一般人未必及時
    查覺，則於備案時未主動提及，亦與常情無違。至於馬偕醫
    院救護車司機劉原良、司機組組長王光毅經警員查訪時，均
    僅陳稱：當日有名女子攔住救護車呼救，表示有二名男子要
    打她，要求協助報警，嗣將該名女子帶往醫院急診處前交警
    衛處理，並未看見有人毆打該名女子等語，有臺北市政府警
    察局中山分局查訪紀錄表二紙在卷可稽（見偵字卷第十七、
    十八頁），惟救護車出現，係在告訴人指訴被阻擋、毆打之
    後，劉原良、王光毅沒有看到實際情形，乃屬當然，亦不能
    資為有利於被告之認定。
(四)本件發生於下午一時許，地點為民生西路與中山北路之馬偕
    醫院後方機車停車場。證人黃廉證稱：「‧‧‧馬偕醫院那
    邊都有行人在行走，那裡的人、車都很多‧‧‧」、「急診
    室及停車處那裡人、車都很多，也有行人在走動，因為都不
    認識所以沒有人來幫忙」（見原審卷第六一頁反面、第六二
    頁），甲○○則證稱：「‧‧‧我要離開的時候，被告他們
    都有拉我衣服不讓我走，這樣的情形持續十來分鐘，當時是
    下午一點多，沒有人經過那裡，所以我沒有求救」云云（見
    原審卷第五九頁）。被告於原審審理時則供稱：我有擋住甲
    ○○，但是沒有動手推打，我是跟甲○○保持一定的距離，
    甲○○走到那裡，我就走到她前面，請她打電話給她先生，
    我沒有碰觸到甲○○，她就一直大叫等語（見原審卷第六四
    頁），三人供詞互異。惟同一地段，靠近馬路則人多，靠近
    巷內則人少，端視證人之視角而定，告訴人與黃廉係處於不
    同的位置，所見本不可能一致，參以告訴人於見到救護車出
    現，即奔跑前往求救，亦可見其當時孤立無援、急於脫困之
    情。若非被告確有打告訴人臉頰、阻擋其去路，告訴人何須
    求援，到警局備案而提出告訴呢？
(五)綜上，告訴人之指述，有證人黃廉、廖允成、劉俊強之證述
    及診斷證明書可資佐證。被告空言所辯並不可採，事證明確
    ，犯行堪以認定。
三、核被告之行為，係犯刑法第二百七十七條第一項傷害罪名及
    同法第三百零四條第一項之強制罪名。所犯上開二罪，有方
    法、結果之牽連關係，應從一重之傷害罪名處斷。又被告有
    事實欄所載前科，有本院被告全國前案紀錄表可參，其於受
    徒刑之執行完畢後，五年以內再犯有期徒刑以上之罪者，為
    累犯，依法加重其刑。
四、原審疏未詳為勾稽，遽採信被告之辯解，而為無罪之諭知，
    認事用法均有違誤。檢察官上訴，指摘原判決不當，請求撤
    銷改判，為有理由，自應由本院撤銷原判決。爰審酌被告素
    行不佳，惟本件被害人所受傷勢不重，被告犯後否認犯罪，
    迄無悔意等一切情狀，量處拘役五十日，並諭知易科罰金之
    折算標準示懲。
五、據上論斷，應依刑事訴訟法第三百六十九條第一項前段、第
    三百六十四條、第二百九十九條第一項前段，刑法第二百七
    十七條第一項、第三百零四條第一項、第五十五條、第四十
    七條，罰金罰鍰提高標準條例第一條前段、第二條，判決如
    主文。
本案經檢察官吳慧蘭到庭執行職務。
中    華    民    國    95    年    5     月    10    日
                  刑事第五庭審判長法  官  吳  敦
                                  法  官  張傳栗
                                  法  官  陳世宗
以上正本證明與原本無異。
不得上訴。
                                  書記官  丁淑蘭
中    華    民    國    95    年    5     月    10    日
附錄本案論罪科刑法條：
中華民國刑法第277條
(普通傷害罪)
傷害人之身體或健康者，處3年以下有期徒刑、拘役或1千元以下
罰金。犯前項之罪因而致人於死者，處無期徒刑或7年以上有期
徒刑；致重傷者，處3年以上10年以下有期徒刑。
中華民國刑法第304條
(強制罪)以強暴、脅迫使人行無義務之事或妨害人行使權利者，
處3年以下有期徒刑、拘役或300元以下罰金。
前項之未遂犯罰之。


司法院資訊處製作；財團法人民間司法改革基金會備份。
